【裁判字號】    97,交聲更二,58
【裁判日期】    980512
【裁判案由】    交管條例聲異
【裁判全文】
臺灣板橋地方法院交通事件裁定      97年度交聲更二字第58號
原處分機關  交通部公路總局臺北區監理所板橋監理站
異  議  人
即受處分人  甲○○
上列受處分人因違反道路交通管理處罰條例案件，對於交通部公
路總局臺北區監理所板橋監理站民國96年10月22日所為之處分（
原處分：板監裁字裁41-AEV978143號），聲明異議，本院於97年
9 月4 日以97年度交聲更字第28、29號裁定後，異議人不服，提
起抗告，經臺灣高等法院於97年10月31日以97年度交抗字第1498
、1500號裁定將原裁定關於板監裁字裁41-AEV978143號裁決書部
分撤銷，發回本院，本院更為裁定如下：
    主      文
異議駁回。
    理      由
一、原處分意旨略以：異議人即受處分人甲○○前於民國91年9
    月10日9 時17分許，騎乘車號CIQ-095 號重型機車，行經臺
    北市○○街與館前路交岔路口時，因「紅燈越線臨停」違規
    ，違反道路交通管理處罰條例第60條第2 項第3 款規定，經
    臺北市政府警察局中正第一分局員警當場攔停，並製作北市
    警交大字第ABY269577 號舉發違反道路交通管理事件通知單
    予以舉發，上開通知單上已載明應到案時間為91年10月5 日
    前，並當場交予異議人簽收，惟異議人逾期未繳納，經交通
    部公路總局臺北區監理所板橋監理站（下稱原處分機關）於
    95年3 月17日以板監裁字裁41-ABY269577號裁決書裁處罰鍰
    新臺幣（下同）1800元並記違規點數1 點，罰鍰限於95年4
    月16日前繳納，如逾期未繳納，自95年4 月17日起易處吊扣
    駕駛執照2 個月，並限於95年5 月1 日前繳送；95年5 月1
    日前未繳送駕駛執照者，自95年5 月2 日起易處吊銷，並逕
    行註銷駕駛執照；駕駛執照吊（註）銷後，自95年5 月2 日
    起1 年內不得重新考領駕駛執照。嗣異議人於96年9 月20日
    另騎乘車號CQX-853 號重型機車，在臺北市○○○路與基隆
    路交岔路口因「紅燈右轉」違規，由臺北市政府警察局大安
    分局員警依道路交通管理處罰條例第53條第2 項規定，製發
    北市警交字第AEV787977 號舉發違反道路交通管理事件通知
    單（此部分未據異議人異議），嗣因查詢電腦資料後，另發
    現異議人機車駕駛執照已於95年5 月2 日遭註銷，亦有「無
    照駕駛」之違規，遂再依法製作北市警交字第AEV978143 號
    舉發違反道路交通管理事件通知單，並經送達予異議人，異
    議人就上揭「無照駕駛」部分之罰鍰逾期未繳納，原處分機
    關遂依同條例第22條第1 項第4 款規定，於96年10月22日以
    板監裁字裁41-AEV978143號裁決書裁處罰鍰1800元。
二、聲明異議意旨略以：異議人並未收到原處分機關板監裁字裁
    41-ABY269577號裁決書，不知道機車駕照已於95年5 月2 日
    被註銷，一直到96年9 月20日被開紅燈右轉罰單後，收到本
    件無照駕駛罰單才知道駕照已被註銷，且異議人於93年12月
    8 日將機車過戶時，已繳清名下車號CIQ-095 、AXJ-119 及
    CQX-853 號機車所有罰單，當時不知還有罰單未繳以致駕照
    被註銷，爰聲明異議等語。
三、經查：
  (一)異議人前於91年9 月10日9 時17分許，騎乘車號CIQ-095 號
    重型機車，行經臺北市○○街與館前路交岔路口時，因「紅
    燈越線臨停」違規，違反道路交通管理處罰條例第60條第2
    項第3 款規定，經臺北市政府警察局中正第一分局員警當場
    攔停，並製作北市警交大字第ABY269577 號舉發違反道路交
    通管理事件通知單予以舉發，上開通知單上已載明應到案時
    間為91年10月5 日前，並當場交予異議人簽收之事實，為異
    議人所不否認，並有前述舉發通知單在卷足憑。則異議人於
    前揭時、地，為警依法攔停舉發並當場收受舉發通知單，且
    該舉發通知單上明確記載有應到案日期，則異議人對於舉發
    通知單所載關於違規行為之成立與應於應到案日期前到案聽
    候裁決或繳納罰鍰等規定，顯知之甚詳。
  (二)然異議人未於前述應到案日期前繳納罰鍰，由原處分機關於
    95年3 月17日依當時（即95年7 月1 日修正前）道路交通管
    理處罰條例第65條之規定，開立板監裁字裁41-ABY269577號
    裁決書處以：「一、罰鍰1800元整，並依第63條第1 項記違
    規點數1 點，罰鍰限於95年4 月16日前繳納。二、上開罰鍰
    逾期不繳納之處分：(一)自95年4 月17日起易處吊扣駕駛執照
    2 個月，並限於95年5 月1 日前繳送。(二)95年5 月1 日前未
    繳送駕駛執照者，自95年5 月2 日起易處吊銷，並逕行註銷
    駕駛執照。(三)駕駛執照吊（註）銷後，自95年5 月2 日起1
    年內不得重新考領駕駛執照」，此有板監裁字裁41-ABY2695
    77號裁決書在卷足稽。又上開裁決書之處罰主文雖同時包括
    有1.罰鍰、記違規點數並限期繳納罰鍰、2.因逾期不繳納罰
    鍰，而易處吊扣駕駛執照、3.因逾期不繳送吊扣之駕駛執照
    ，而易處吊銷駕駛執照、4.因吊銷駕駛執照，而限期不得重
    新考領等4 個行政處分，惟其中除罰鍰並記違規點數之處分
    外，其餘3 項處分應屬學理上所謂之「附條件之行政處分」
    ，係以一定條件之成就，作為該行政處分發生效力之原因，
    而此種行政處分依行政程序法第93條規定，非不合法。再原
    處分機關將上開4 個行政處分合併記載於1 份裁決書內，其
    意不過針對異議人之1 個交通違規行為，在裁處罰鍰之同時
    ，緊接宣告其補充性之行政執行罰（吊銷、吊扣駕駛執照）
    ，藉此強制異議人自動繳納罰鍰，彼此間具有合理之牽連，
    終局之處罰效果亦僅有1 個，故解釋上以1 份裁決書1 次送
    達，尚不能逕認為無據，而衡諸交通違規案件之數量眾多，
    則由簡化行政作業、節省公帑及行政資源分配之有效性等公
    益角度而言，亦難逕指為不妥。
  (三)次查，原處分機關將前揭裁決書交寄郵局而於95年3 月21日
    送達至異議人位於臺北縣板橋市○○路34號4 樓住所，因未
    獲會晤本人，亦無得受領文書之同居人、受僱人或應受送達
    處所接收郵件人員，已將該裁決書寄存於板橋埔墘郵局，並
    依規定製作「寄存送達通知書」2 份，1 份黏貼於應受送達
    人即異議人上址門首，另1 份置於該址信箱或適當處所以為
    送達，此有原處分機關送達證書影本、異議人個人基本資料
    查詢結果附卷可憑。是以依行政程序法第72條第1 項前段、
    第73條第1 項、第3 項、第74條第1 項、第2 項之規定，上
    開裁決書業已寄存送達，而生合法送達之效力，縱令異議人
    並未前往郵局領取該裁決書，仍自95年3 月31日起（即95年
    3 月21日寄存日起算10日）發生合法送達之效力，堪予認定
    。異議人雖辯稱其未收受該裁決書，亦不知駕駛執照已遭監
    理機關註銷云云，惟異議人既已於違規當時當場簽收舉發通
    知單，對有該項違規罰鍰應繳納，並得於應到案日期前逕行
    繳納罰鍰結案等情自不得諉為不知，竟未於應到案日期前繳
    納罰鍰，亦未向監理機關提出申訴，嗣經原處分機關逕行裁
    決，並註明裁處罰鍰金額及逾期未繳納罰鍰，即易處吊扣、
    吊銷（註銷）駕駛執照之規定後，依異議人住所地址合法送
    達裁決書，異議人仍未於期限內繳納罰鍰，亦未依法聲明異
    議，嗣後僅空言以未收受該裁決書為由，辯稱不知駕駛執照
    已遭監理機關註銷云云，難認可採。
  (四)至異議人固辯稱其於93年12月8 日將車號CIQ-095 號機車過
    戶時，已繳清該車所有罰單云云。然查，異議人於上開機車
    過戶時，係繳清該車車籍項下違規，並非繳清異議人本人駕
    籍項下違規，有交通部公路總局臺北區監理所板橋監理站96
    年10月11日北監板四字第0962005616號函在卷可佐；經本院
    函請板橋監理站詳細說明何謂「車籍項下違規」、「駕籍項
    下違規」，及「不遵守道路交通標線之指示（紅燈越線臨停
    ）當場攔停舉發是車籍或駕籍項下違規」等問題，板橋監理
    站函覆稱：「車籍項下違規」係指逕行舉發或經當場攔檢舉
    發違反道路交通管理處罰條例第12條至20條、21條之1 第4
    項、第29條、第29條之2 ……等處罰汽車所有人之違規條款
    均列管於車籍項下。「駕籍項下違規」係指經舉發違反道路
    交通管理處罰條例處罰汽車駕駛人之違規條款，此類違規行
    為大多屬當場攔停舉發案件，例如第21條至第26條……等違
    規條款，或處罰汽車所有人之違規條款，經受處罰人依同條
    例第85條第1 項規定辦理歸責之違規案件，均列管於駕籍項
    下。機車所有人於辦理過戶時，僅需繳清列管於該車車籍項
    下違反道路交通管理處罰條例‧‧‧之罰鍰後，即可辦理過
    戶。又依據道路交通管理處罰條例第60條第2 項第3 款規定
    ：「汽車駕駛人不遵守道路交通標誌、標線、號誌之指示，
    處新臺幣900 元以上1800元以下罰鍰。」該違規行為如經警
    方當場舉發應列管於駕駛人駕籍項下並處罰之，如係依採證
    照片逕行舉發，於汽車所有人依同條例第85條第1 項規定辦
    理歸責他人前，均列管於車籍項下，並就汽車所有人處罰之
    。此有該站98年2 月5 日北監板四字第0986001345號、98年
    3 月26日北監板四字第0986004617號函各1 份在卷可考，是
    依照上開說明，異議人於前開時、地因不遵守道路交通標線
    之指示（紅燈越線臨停）而經警當場攔停舉發，該項違規行
    為自應列為駕籍項下違規，而非車籍項下違規，於機車過戶
    （車籍異動）時僅需繳清車籍項下違規罰鍰，無庸繳清駕籍
    項下違規罰鍰（於辦理駕駛執照異動事宜，如換發駕駛執照
    、駕駛執照地址變動時，始需先繳清駕籍項下違規罰鍰），
    亦即異議人於上開機車過戶時所繳清之罰鍰並不包括前開91
    年9 月10日紅燈越線臨停之違規行為部分。又異議人雖曾於
    93年12月8 日繳納罰單號碼為CZ0000000 號之違規罰鍰1800
    元，惟該項罰鍰之違規事實係異議人所有之車號CIQ-095 號
    重型機車於91年11月6 日15時17分許，在臺北縣板橋市○○
    路○ 段有「機器腳踏車不在規定車道行駛」之違規情形，經
    警拍照後逕行舉發（舉發對象為該車所有人即異議人，屬車
    籍項下違規），此有臺北縣政府警察局北縣警交字第CZ0000
    000 號舉發違反道路交通管理事件通知單1 紙在卷可參，是
    異議人所繳納之上開罰鍰1800元顯非針對前開臺北市政府警
    察局北市警交大字第ABY269577 號舉發違反道路交通管理事
    件通知單所載違規事件（異議人於91年9 月10日9 時17分許
    ，騎乘車號CIQ-095 號重型機車，在臺北市○○街與館前路
    交岔路口有「紅燈越線臨停」之違規行為）所繳納，異議人
    於93年12月8 日機車過戶時確未繳納前開「紅燈越線臨停」
    違規事件（即北市警交大字第ABY269577 號舉發違反道路交
    通管理事件通知單）之罰鍰甚明。故異議人辯稱其於93年12
    月8 日將車號CIQ-095 號機車過戶時，已將原處分機關板監
    裁字第裁41-ABY269577號裁決書裁罰之罰鍰1800元繳清云云
    ，與事實不符，並不足採。
  (五)又異議人既未於上開裁決書所定期限內繳納罰鍰，亦未遵期
    繳送駕駛執照，原處分機關遂於95年5 月2 日起易處吊銷其
    重型機車駕駛執照，並逕行註銷該駕駛執照之處分，此有異
    議人機車駕照基本資料1 紙在卷可按，異議人亦不爭執其於
    96年9 月20日尚未再重新考領重型機車駕駛執照之事實，是
    以異議人所持有之重型機車駕駛執照經原處分機關易處註銷
    後，既未再次考領重型機車駕駛執照（惟異議人領有普通小
    型車駕駛執照），即於96年9 月20日0 時2 分許另騎乘車號
    CQX-853 號重型機車上路，而在臺北市○○○路與基隆路交
    岔路口因紅燈右轉違規為警攔停舉發，其有「領有小型車駕
    駛執照駕駛重型機車」之違規事實無疑。
四、綜上所述，原處分機關於95年3 月17日開立板監裁字裁41-A
    BY269577號裁決書所為易處吊扣、吊銷、註銷駕駛執照之處
    分，既無不合，上揭裁決書又已合法送達異議人，是以異議
    人所持有之重型機車駕駛執照經原處分機關易處註銷後，異
    議人即屬未領有重型機車駕駛執照之身分。嗣後異議人於未
    重新考領重型機車駕駛執照前，僅領有汽車駕駛執照，即於
    96年9 月20日0 時2 分許騎乘車號CQX-853 號重型機車上路
    行駛，在臺北市○○○路與基隆路交岔路口為警攔查，是其
    確有「領有小型車駕駛執照駕駛重型機車」之違規行為無訛
    。從而，原處分機關依道路交通管理處罰條例第22條第1 項
    第4 款及違反道路交通管理事件統一裁罰基準表之規定，於
    96年10月22日以板監裁字裁41-AEV978143號裁決書裁處異議
    人罰鍰1800元，核無違誤，本件異議為無理由，應予駁回。
五、依道路交通案件處理辦法第19條，裁定如主文。
中    華    民    國    98    年    5     月    12    日
                        交通法庭  法  官  楊筑婷
上列正本證明與原本無異。
如不服本裁定，應於裁定送達後五日內敘明抗告理由，向本院提
出抗告狀。
                                  書記官  林怡君
中    華    民    國    98    年    5     月    12    日


司法院資訊處製作；財團法人民間司法改革基金會備份。
